【裁判字號】    90,訴,189
【裁判日期】    901108
【裁判案由】    毒品危害防制條例
【裁判全文】
臺灣宜蘭地方法院刑事判決                            九十年度訴字第一八九號
    公  訴  人  臺灣宜蘭地方法院檢察署檢察官
    被      告  甲○○
右列被告因毒品危害防制條例案件，經檢察官聲請簡易判決處刑（檢察官聲請簡易判
決處刑書案號：九十年毒偵字第二八二號），本院羅東簡易庭認不宜以簡易判決處刑
移送前來，本院適用通常程序判決如左：
    主  文
甲○○施用第一級毒品，累犯，處有期徒刑柒月。扣案第一級毒品海洛因（合計淨重
拾玖點壹參公克、包裝重陸點肆柒公克）沒收銷燬之。又連續施用第二級毒品，累犯
，處有期徒刑柒月。扣案第二級毒品甲基安非他命肆拾貳包（總淨重貳佰參拾壹點陸
壹公克、驗後餘重貳佰參拾點柒零公克）貳佰參拾肆公克沒收銷燬之。應執行有期徒
刑壹年。扣案第一級毒品海洛因（合計淨重拾玖點壹參公克、包裝重陸點肆柒公克）
、第二級毒品甲基安非他命肆拾貳包（總淨重貳佰參拾壹點陸壹公克、驗後餘重貳佰
參拾點柒零公克）均沒收銷燬之。
    事  實
一、甲○○前於民國八十六年間，因違反麻醉藥品管理條例案件，經本院判處有期徒
    刑四月，如易科罰金以三百元折算一日，業於八十七年六月二十六日易科罰金執
    行完畢。竟不知悔改，復又自八十六年十二月底起至八十七年二月五日止，基於
    概括犯意，連續多次非法施用第二級毒品安非他命，經台灣高等法院裁定交付觀
    察勒戒後，認有繼續施用毒品傾向，再經裁定令入戒治處所施以強制戒治期滿，
    而經台灣高等法院於八十八年十一月二十四日以八十七年度上訴字第二八七五號
    諭知免刑、台灣宜蘭地方法院檢察署檢察官於八十八年九月十八日以八十八年戒
    毒偵字第二號為不起訴處分後，仍再於八十八年間因施用毒品經法院裁定強制戒
    治後，戒治滿三個月後，復經本院裁定停止戒治所餘戒治期間付保護管束，竟於
    保護管束期間，即八十九年七月間起至九十年二月一日之某時，基於施用第二級
    毒品甲基安非他命之概括犯意，在宜蘭縣冬山鄉○○路三一九號梅花湖水上渡假
    世界一二一五號房及其他不詳地點，連續施用第二級毒品甲基安非他命多次。又
    另行基於施用第一級毒品之犯意，於九十年二月一日回溯二十六小時內之某時，
    在上揭梅花湖水上渡假世界第一二一五號房，施用第一級毒品海洛因一次。嗣於
    九十年二月一日下午五時三十分許，在上揭梅花湖水上渡假世界一二一五號房，
    經警查獲第二級毒品甲基安非他命四十二包（總淨重二三一‧六一公克、驗後餘
    重二三０‧七０公克）、第一級毒品海洛因（合計淨重十九點十三公克、包裝重
    六點四七公克）。
二、案經宜蘭縣警察局羅東分局報告台灣宜蘭地方法院檢察署檢察官偵查起訴。
    理  由
一、訊據被告固坦承有於上揭時、地，施用第二級毒品甲基安非他命多次，且被告於
    上述時間經採尿送驗結果，均呈甲基安非他命陽性反應，此有宜蘭縣衛生局及法
    務部調查局出具之尿液檢驗單及尿液檢驗報告存卷可參。是足信被告此部分之自
    白真實可採。被告雖矢口否認有施用第一級毒品海洛因之犯行，辯稱：可能是同
    一房間內有人在施用的原因，才會檢驗出有嗎啡陽性反應、而且伊曾因病在羅東
    博愛醫院就診，也能是因為生病吃藥的關係云云。然查被告於上述時間經採尿送
    驗，並經以氣相層析質譜儀檢驗結果，係呈嗎啡之陽性反應，此亦有法務部調查
    局之尿液檢驗報告可證。而目前常用之毒品篩檢方式包括酵素免疫分析法，薄層
    色層分析法及放射免疫分析法，在文獻上，雖亦有藥品或食物因交叉反應而在尿
    液測試中產生偽陽性反應，因此篩檢結果必須進一步確認，而目前最常使用之確
    認方式則係「氣相層析質譜儀分析法」，在良好操作條件下，以此法作藥物及其
    代謝產物之定性及定量分析，幾無偽陽性反應產生，已經行政院國軍退除役官兵
    輔導委員會臺北榮民總醫院於八十三年四月七日以（八五）北總內字第○三○五
    九號函示明確。又按海洛因經注射入人體後，約有百分之八十於二十四小時內會
    自尿液中排出，故依人體代謝之情況，平均得檢出嗎啡之時效約二十六小時，有
    行政院衛生署藥物食品檢驗局八十一年藥檢一字第八一一四八八五號函可憑，查
    被告為警查獲當日所採尿液，經送檢驗結果，確呈嗎啡反應，有上開檢驗報告可
    按，是被告係於九十年二月一日經警查獲採尿送驗往前回溯二十六小時內某一時
    間，曾施用第一級海洛因，洵無疑義。
二、被告雖又以前詞為辯。然查，按吸入含有煙毒品之二手煙，在文獻上雖尚無能否
    由尿液中檢驗出含有煙毒反應之研究報告，然臺北榮民總醫院毒品藥物諮詢中心
    認若依目前針對被動吸入大麻之研究報告所示，該項結果認為一般吸食方式之二
    手煙，並不會使免疫抗體方法之檢驗呈陽性反應，另法務部調查局依檢驗煙毒案
    件之經驗研判，亦認若非長時間與吸食者直接相向，且存心大量吸入吸毒者所呼
    出之煙氣，以二手煙中可能存在之低劑量煙毒，應不致在尿液中檢驗出煙毒反應
    ，分別有臺北榮民總醫院毒品藥物諮詢中心所出具之諮詢答覆函及法務部調查局
    八十三年發技一字第一九六０號函各一紙附卷可按。是被告所採得尿液應不致有
    偽陽性之可能。再者，經本院函詢財團法人羅許基金會羅東博愛醫院有關被告就
    診情形，經覆以「病患八十九年八月二十一日、八十九年九月十三日及八十九年
    十月九日陸續因慢性肝炎住院三次，住院中並非使用含嗎啡成分之藥物」，此有
    上揭羅東博愛醫院九十年九月二十七日（九十）羅博字弟九０一六二號函可參，
    是被告所辯亦無足採。至被告另提出中藥藥粉一罐，並無任何醫師處分及診斷證
    明，是被告並無法證明，是其因病所服用之藥粉，本院認前揭說明足以證明被告
    犯行，此部分並無調查必要，併予說明。
三、被告自八十六年十二月底起至八十七年二月五日止，基於概括犯意，連續多次非
    法施用第二級毒品安非他命，經台灣高等法院裁定交付觀察勒戒後，認有繼續施
    用毒品傾向，再經裁定令入戒治處所施以強制戒治期滿，而經台灣高等法院於八
    十八年十一月二十四日以八十七年度上訴字第二八七五號諭知免刑、台灣宜蘭地
    方法院檢察署檢察官於八十八年九月十八日以八十八年戒毒偵字第二號為不起訴
    處分後，仍再於八十八年間因施用毒品經法院裁定強制戒治後，戒治滿三個月後
    ，復經本院裁定停止戒治所餘戒治期間付保護管束等情，此有台灣高等法院被告
    全國前案記錄表、前揭不起訴處分書、本院裁定書等存可參，是被告於保護管束
    期間再犯施用毒品犯行明確，自應依法論科。
三、核被告所為，係犯毒品危害防制條例第十條第一項、第二項之罪。被告施用毒品
    前，分別持有第一級毒品、第二級毒品之低度行為，分別為施用之高度行為所吸
    收，不另論罪。被告連續數次施用第二級毒品之犯行，時間緊接，所犯構成要件
    相同，顯係基於概括犯意為之，為連續犯，應依法論以一罪並加重其刑。而上揭
    二罪間，犯意各別、行為互殊，應予分論併罰。而被告有如事實欄所示之前科及
    執行情形，此有台灣高等法院檢察署刑案記錄檢覆表可查，被告於有期徒刑執行
    完畢五年內，再犯有期徒刑以上之本罪，為累犯，應依法加重其刑，且就施用第
    二級毒品部分遞加重之。爰審酌被告犯罪之動機、目的、手段、曾給於多次戒除
    毒癮之機會竟不知把握及並無戒除毒癮之積極行為之犯後態度等一切情狀，各量
    處如主文所示之刑。而扣案疑似第二級毒品四十二包（總淨重二三一‧六一公克
    、驗後餘重二三０‧七０公克），均含有甲基安非他命成分；而扣案疑似第一級
    毒品海洛因，為第一級毒品海洛因（合計淨重十九點十三公克、包裝重六點四七
    公克），此分別有內政部警政署刑事警察局九十年三月十三日刑鑑字第三二八二
    七號鑑驗通知書、法務部調查局九十年二月二日一０六一一號鑑定通知書可稽，
    是上揭扣案物分係第一級毒品、第二級毒品無訛，而均應依毒品危害防制條例第
    十八條第一項前段沒收銷燬之。
據上論斷，應依刑事訴訟法第四百五十二條、第二百九十九條第一項前段、毒品危害
防制條例第十條第一項、第二項、第十八條第一項前段、刑法第十一條前段、第五十
一條第五款、第四十七條、第五十六條，判決如主文。
本案經檢察官吳慧蘭到庭執行職務
中    華    民    國      九十        年    十一        月    八        日
                                  臺灣宜蘭地方法院刑事第二庭
                                      法  官   蔡  昭  仁
右正本證明與原本無異。
如不服本判決，應於判決送達後十日內向本院提出上訴狀( 應附繕本 )。
                                      書記官   陳  旺  誠
中      華      民      國      九十      年      十一    月   九     日


司法院資訊處製作；財團法人民間司法改革基金會備份。
